臺灣臺中地方法院交通事件事裁定                  九十一年度交聲字第二四一號
    原處分機關  交通部公路總局台中區監理所
    受 處分 人  甲○○
右列受處分人因違反道路交通管理處罰條例案件，對於交通部公路局臺中區監理所中
華民國九十一年五月一日所為之裁決（中監違字第裁六０─0000000號裁決書
），聲明異議，本院裁定如左：
    主  文
原處分撤銷。
    理  由
一、按違反道路交通管理事件統一裁罰標準及處理細則第十一條規定：對於違反本條
    例之行為，應按其違反條款規定之受處罰對象，填製舉發違反道路交通管理事件
    通知單（以下簡稱通知單），並於被通知人欄予以勾記，其通知聯依下列規定辦
    理：(一)、當場舉發者，被查獲之行為人為受處分人時，駕駛人姓名欄，應註明
    其姓名後，交付該行為人簽名或蓋章收受之；拒絕簽章者，並記明其事由，視為
    已收受；受處分人非該當場被查獲之行為人時，除應填寫駕駛人資料外，並應填
    載查明之受處分之姓名或名稱、地址、車牌號碼及車輛種類等資料，再交付被查
    獲之行為人代收。但經被查獲之行為人拒絕代收者，舉發機關應另行送達之。(
    二)、逕行舉發者，應按已查明之資料填註車牌號碼、車輛種類、車主姓名或名
    稱及地址，並於通知單上方空白處加註逕行舉發之文字後，由舉發機關送達被通
    知人。執行交通勤務警察或依法令執行交通稽查任務人員依前項規定舉發時，對
    於依規定須責令改正、補換牌照、駕照等事項，應當場告知該駕駛人或同車之汽
    車所有人，並於通知單記明其事項或事件情節及處理意見，供裁決參考；對於依
    規定須禁止行駛、禁止駕駛車輛者，亦同。第一項第一款之當場舉發違反道路交
    通管理事件，如交通勤務警察或依法令執行交通稽查任務人員使用電腦列印通知
    單時，其駕駛人姓名，得以違反行為人之身分證統一編號及出生年、月、日代之
    。再違反道路交通管理事件統一裁罰標準及處理細則第四十四條第一項規定：違
    反道路交通管理事件行為人，未依規定自動繳納罰鍰，或未依規定到案聽候裁決
    ，處罰機關應於二個月內依標準表逕行裁決之。是受處分人自應先受通知單之通
    知，其始知悉應到案日期，否則受處分人即無從知悉應到案日期，主管機關未經
    合法送達逕行裁決，其裁決程序即屬不適法。次按對於當事人之送達，應為送達
    之處所不明者，行政機關得依申請准為公示送達，如無人為公示送達之申請者，
    行政機關為避免行政程序遲延，認有必要時，得依職權命為公示送達，行政程序
    法第七十八條第一項第一款、第二項固分別定有明文，惟送達，於應受送達人之
    住居所、事務所或營業所為之，亦為同法第七十二條第一項所明定，是如未先對
    於受送達人之住居所寄送文書而未能送達，即以文件遭退回逕為公示送達時，該
    公示送達自與法有違，亦不生公示送達之效力。至於行政程序法第七十八條第三
    項雖規定當事人變更其送達之處所而不向行政機關陳明，致有應送達處所不明之
    情形者，行政機關得依職權命為公示送達，惟在解釋上，該條項規定之適用，應
    僅限於行政程序開始後，當事人已知有該行政程序，於應送達處所有變更但未向
    該管行政機關陳明，且行政機關復無從依其他管道得知當事人之應受送達處所者
    ，始足當之，而所應陳明之機關，自係指為行政行為之機關而言。否則，如當事
    人不知有該行政程序，如何向該管為行政行為之機關陳明？且如行政機關得依其
    他管道得知當事人之應受送達處所 (例如查詢戶籍資料或公司登記資料)，豈能
    謂應送達處所不明？如認不問當事人是否知悉有該行政程序，行政機關能否依其
    他管道得知當事人之應受送達處所，均率認行政機關得依職權命為公示送達，實
    與行政程序法制定之目的在「使行政行為遵循公正、公開與民主之程序，確保依
    法行政之原則，以保障人民權益，提高行效能，增進人民對行政之信賴 (第一條
    ) 」不符，更易使行政機關就其本身之怠惰取得合理化之藉口，與該法所揭諸之
    「行政行為，應以誠實信用之方法為之，並應保護人民正當合理之信賴 (第八條
    ) 」原則有違。
二、本件受處分人即異議人甲○○所有之自小客車，因超速經原處分機關 (舉發機關
    )於民國九十年三月十五日掣發公警局交字第0000000號通知單，該通知
    單寄發後遭退件原舉發單位乃辦理公示送達等情，固有前揭通知單、原處分機關
    九十年五月二日九０公警國三交字第○六○二一號函後附公告 (均影本)可查。
    惟異議人聲明異議前來，以未收到通知單為由，聲請本院撤銷原處分等語。經查
    ：本件公示送達之原因為招領逾期退回原處，並非無法送達，與公示送達之要件
    不符，該公示送達自與法有違，亦不生公示送達之效力。則綜觀卷附證據及本院
    調查所得，尚乏積極事證足資證明異議人已受前開通知單之合法送達。揆諸前述
    說明，原處分機關逕予裁決，程序上即不適法，原處分自應予以撤銷。本件應發
    回原處分機關，由原處分機關重新送達後，再依法裁決。
三、據上論斷，應依道路交通管理處罰條例第八十七條第二項、道路交通案件處理辦
    法第二十條，裁定如主文。
中   華   民    國    九十一   年      五       月   二十八     日
                                臺灣臺中地方法院交通法庭
                                    法  官   郭  德  進
右正本證明與原本無異。
如不服本裁定應於送達後五日內向本院提出抗告狀。
                                    書記官
中      華      民      國     九十一    年   五    月  二十八    日
